臺灣臺東地方法院民事裁定
110年度消債更字第21號
聲  請  人  朱品曄  

代  理  人  文志榮律師（法律扶助律師）
上列當事人因消費者債務清理事件聲請更生，本院裁定如下：
    主  文
聲請人甲○○自中華民國一一○年八月二十四日下午四時起開始
更生程序。
命司法事務官進行本件更生程序。
    理  由
一、按債務人不能清償債務或有不能清償之虞者，得依本條例所
    定更生程序，清理其債務；債務人無擔保或無優先權之債務
    總額未逾新臺幣（下同）1,200萬元者，於法院裁定開始清
    算程序或宣告破產前，得向法院聲請更生；債務人對於金融
    機構負債務者，在聲請更生或清算前，應向最大債權金融機
    構請求協商債務清償方案，或向其住、居所地之法院或鄉、
    鎮、市、區調解委員會聲請債務清理之調解。消費者債務清
    理條例第3條、第42條第1項、第151條第1項定有明文。又法
    院開始更生程序之裁定，應載明其年、月、日、時，並即時
    發生效力；法院裁定開始更生或清算程序後，得命司法事務
    官進行更生或清算程序，必要時得選任律師、會計師或其他
    適當之自然人或法人一人為監督人或管理人，亦為同條例第
    45條第1項、第16條第1項所明定。
二、聲請意旨略以：聲請人積欠遠東國際商業銀行（下稱遠東商
    銀）無擔保債務新臺幣（下同）133,269元（原列積欠債權
    人滙誠第一資產管理股份有限公司之債務部分，經聲請人表
    明已清償並經該債權人具狀陳報已無債權，業由聲請人具狀
    表明毋庸列入債權人清冊，見院卷第84至86頁、第90至91頁
    ）。其於聲請更生前2年之收入合計約13,300元，目前在早
    餐店打工，每月薪資約16,000元，名下雖有與他人共有之土
    地及建物各1筆，然持分均僅有10分之1，名下另有1輛2008
    年出廠之汽車，已無殘值。聲請人為低收入戶，領有本人低
    收入戶補助每月2,802元、其未成年子女之育月補助每月4,0
    00元。其每月個人生活必要支出14,830元，另須分擔扶養2
    名未成年子女之扶養費每月共6,000元。在此情況下，聲請
    人實無力負擔償還債務。又扣除聲請人之無擔保或無優先權
    之本金及利息債務總額未逾1,200萬元，復未經法院裁定開
    始清算程序或宣告破產，爰向本院聲請更生等語。
三、經查：
（一）聲請人因積欠遠東商銀債務，陳報債權金額為133,269元
      ，聲請人無法清償債務，乃向本院聲請更生，經本院安排
      前置調解，然聲請人因故與遠東商銀協商不成乙情，有債
      權人清冊、調解筆錄及財團法人金融聯合徵信中心當事人
      綜合信用報告債務清理條例前置協商專用債權人清冊可證
      。而遠東商銀陳報債權金額為135,261元（本金39,455元
      、利息95,806元），有陳報狀1紙（見院卷第45頁）可參
      ，堪可認定。
（二）查聲請人名下雖有與他人共有之土地、建物各1筆及1輛20
      08年出廠之汽車，然上開土地、建物現值分別為194,177
      元、24,870元，其持分均僅有10分之1，此有聲請人之全
      國財產稅總歸戶財產查詢清單（見院卷第14頁）可證，依
      其持分計算之財產價值非高，且變賣不易，而汽車之車齡
      已十餘年，殘值亦微。其主張之聲請更生前2年之收入情
      形，核與提出之108年、109年度綜合所得稅各類所得資料
      清單內容大致相符，復審酌目前國內社會環境、經濟情況
      之非全日打工薪資水準，暨其自108年11月6日之後並無勞
      工保險投保紀錄（見院卷第15頁）以及經核定係低收入戶
      （見院卷第20頁低收入證明書）等情，其主張目前於早餐
      店打工作，月入約16,000等情，堪可採信。
（三）按債務人必要生活費用，以最近一年衛生福利部或直轄市
      政府所公告當地區每人每月最低生活費一點二倍定之；受
      扶養者之必要生活費用，準用第一項規定計算基準數額，
      並依債務人依法應負擔扶養義務之比例認定之，消債條例
      第64條之2第1項及第2項定有明文。查：
  １、聲請人主張其每月個人生活必要支出為14,830元部分，未
      逾以衛生福利部所公告110年度臺灣省最低生活費13,288
      元之1.2倍即15,946元（下稱110年度最低生活費）之標準
      ，雖屬合理，然其每月領有低收入戶補助2,802元，據其
      自陳在卷（見院卷第5頁反面），故此部分自應予以扣除
      ，是扣除後，個人生活必要支出每月應為12,028元（計算
      式：14,830元－2,802元＝12,028元）則屬合理，得予准許
      。。
  ２、聲請人另主張須扶養2名未成年子女乙情，據其提出戶籍謄
      本（見院卷第18至19頁）佐證，堪可認定，雖其108年出
      生之未成年子女自110年1月起領有每月5,000元之育兒津
      貼，此有該名未成子女之郵局帳戶存摺內頁（見院卷第22
      頁正反面）可參，然聲請人主張其負擔2名未成子女扶養
      費每月合計僅6,000元，未逾上開110年度最低生活費扣除
      前揭育兒津貼後之金額，堪屬合理，得予准許。
  ３、綜上，應認聲請人每月必要生活支出含扶養費在18,028元
      （計算式：12,028元＋6,000元＝18,028元）範圍內之主
      張，堪屬合理。
（四）承上，聲請人現每月收入16,000元，扣除上述每月必要生
      活費，顯已入不敷出，其名下雖有前述汽車1輛及持分10
      分之1之土地、房屋各1筆，然變賣不易、價值非高業如前
      述，堪認聲請人已有不能清償遠東商銀135,261元債務之
      虞之情事。
四、綜上，聲請人係一般消費者，其已達不能清償債務或有不能
    清償之虞之程度，其中無擔保或無優先權之債務未逾1,200
    萬元，且未經法院裁定開始清算程序或宣告破產；又查無消
    債條例第6條第3項、第8條或第46條各款所定駁回更生聲請
    之事由存在，則聲請人聲請更生，即應屬有據。本件聲請人
    聲請更生既經准許，併依消債條例第16條第1項命司法事務
    官進行本件更生程序，爰裁定如主文。
中　　華　　民　　國　　110 　年　　8 　　月　　24　　日
                  民事第一庭  法  官  王麗芳
以上正本係照原本作成。
本裁定不得抗告。
中　　華　　民　　國　　110 　年　　8 　　月　　24　　日
                              書記官  張耕華